最高法院刑事判決　　　　　　九十六年度台上字第二八０二號
上　訴　人　甲○○
上列上訴人因公共危險等罪案件，不服台灣高等法院中華民國九
十六年一月二十五日第二審判決（九十五年度交上訴字第一六六
號；起訴案號：台灣板橋地方法院檢察署九十四年度偵字第一八
五五九號、九十五年度偵字第五二二九號），提起上訴，本院判
決如下：
    主  文
上訴駁回。
    理  由
一駕駛動力交通工具肇事，致人死亡而逃逸罪部分：
按刑事訴訟法第三百七十七條規定：上訴於第三審法院，非以判
決違背法令為理由，不得為之。是提起第三審上訴，應以原判決
違背法令為理由，係屬法定要件；如上訴理由狀並未依據卷內訴
訟資料具體指摘原判決不適用何種法則或如何適用不當，或所指
摘原判決違法情事，顯與法律規定得為第三審上訴理由之違法情
形不相適合時，均應認其上訴為違背法律上之程式，予以駁回。
上訴意旨略以：(一)上訴人甲○○於發生事故時並未看見被害人吳
秀雄，以為撞到拼裝三輪車，故未下車查看。原判決未敘明如何
認定上訴人主觀上具有刑法第一百八十五條之四犯罪故意之理由
及所憑之證據，復未說明上訴人之辯解如何不足採，自有理由不
備之違法。(二)被害人於車禍事故發生當時既已當場死亡，於上訴
人即無救助之意義與義務可言，被害人即非肇事逃逸罪保護之客
體。原判決論處上訴人肇事逃逸罪刑，自有適用法則不當之違法
云云。按刑法第一百八十五條之四肇事致人死傷逃逸罪，係為維
護交通安全，加強救護，減少被害人之死傷，促使駕駛人於肇事
後，能對被害人即時救護，乃參考刑法同法第二百九十四條第一
項遺棄罪刑度增設之規定。而取捨證據及認定事實，乃事實審法
院職權之行使，其對證據證明力所為之判斷，苟係基於吾人日常
生活之經驗，而未違背客觀上應認為確實之定則，並已敘述其何
以為此一判斷之理由者，即不能指為違法。經查，本件原判決依
憑證人黃長齡、唐國竣、王貞燕分別於警詢、偵查中之陳述或證
言，及被害人之弟乙○於警詢、偵查及第一審之指訴與上訴人在
第一審之供詞，暨道路交通事故現場圖、道路交通事故調查報告
表(一)(二)、道路交通事故肇事人自首情形紀錄表、車籍作業系統查
詢認可資料、汽車租賃契約書、現場及車損照片、台北縣政府警
察局新莊分局轄內被害人吳秀雄車禍事故死亡初步勘查報告（含
所附照片）、台北縣政府警察局民國九十四年十二月二十一日北
縣警鑑字第０九四０一七八九二三號函附該局鑑識課支援新莊分
局轄內被害人吳秀雄車禍死亡案現場勘察報告、行政院衛生署台
北醫院診斷證明書、台灣板橋地方法院檢察署相驗屍體證明書、
驗斷書、勘驗筆錄、台灣省台北縣區車輛行車事故鑑定委員會九
十五年二月十五日北縣鑑字第九四一七九九號鑑定意見書等證據
資料，認定上訴人有原判決事實欄所載公共危險之犯行，因而維
持第一審論處上訴人駕駛動力交通工具肇事，致人死亡而逃逸，
累犯罪刑之判決，駁回上訴人在第二審之上訴，已敘述其所憑之
證據及認定之理由。對於上訴人於原審辯稱：伊當時以為祇是撞
到拼裝三輪車，沒有看見人云云，實屬事後卸責之詞，不足採信
，並已依憑卷證資料，詳加指駁。所為合法之事實認定，俱有卷
內證據資料足憑，從形式上觀察，原判決並無違法之情形存在。
再查，上訴人經檢察官以其有原判決事實欄所載駕駛自用小客車
肇事致被害人死亡後逃逸之犯行，認上訴人涉有刑法第一百八十
五條之四、同法第二百七十六條第一項等罪嫌，而提起公訴，上
訴人於第一審供稱「（對檢察官起訴之犯罪事實，有無意見）承
認檢察官所起訴之犯罪事實」等語（第一審卷第一四三頁）。是
原審經綜合上訴人在第一審之供詞及全案其餘證據資料，認定上
訴人有原判決事實欄所載駕駛動力交通工具肇事，致人死亡而逃
逸之犯行，並指明上訴人嗣後改稱不知撞擊被害人之辯解，並非
可採，論處上訴人駕駛動力交通工具肇事致人死亡而逃逸罪刑，
自無理由不備或適用法則不當等違法情形之存在。上訴意旨置原
判決所為之明白論斷於不顧，或執已為原審指駁之陳詞爭辯，或
以自己之說詞，指摘原判決適用法則違法，自非適法之第三審上
訴理由。其餘上訴意旨所執各詞，均係以個人主觀之說詞，重為
單純之事實認定之爭辯或法律適用上之爭執，核與法律規定得為
第三審上訴理由之違法情形，亦不相適合。衡以上述之說明，應
認其關於駕駛動力交通工具肇事，致人死亡而逃逸罪部分之上訴
違背法律上之程式，予以駁回。
二過失致人於死部分：
再按上訴得對於判決之一部為之；未聲明為一部者，視為全部上
訴；又刑事訴訟法第三百七十六條所列各罪之案件，經第二審判
決者，不得上訴於第三審法院，刑事訴訟法第三百四十八條第一
項、第三百七十六條定有明文。本件上訴人因公共危險等罪案件
，不服原審判決提起上訴，並未聲明為一部上訴，自應視為全部
上訴。惟原判決維持第一審依刑法第二百七十六條第一項之規定
，論處上訴人過失致人於死罪刑之判決，駁回上訴人在第二審之
上訴，此部分核屬刑事訴訟法第三百七十六條第一款之案件。既
經第二審判決，自不得上訴於第三審法院，上訴人併予提起上訴
，顯為法所不許，亦應予駁回。
據上論結，應依刑事訴訟法第三百九十五條前段，判決如主文。
中　　華　　民　　國　九十六　年　　五　　月　 十八 　日
                      最高法院刑事第九庭
                          審判長法官  洪　清　江
                                法官  石　木　欽
                                法官  李　伯　道
                                法官  林　勤　純
                                法官  陳　晴　教
      本件正本證明與原本無異
                                      書  記  官
中　　華　　民　　國　九十六　年　　五　　月　二十五　日
                                                      G
